【裁判字號】    95,上訴,1399
【裁判日期】    951114
【裁判案由】    違反毒品危害防制條例
【裁判全文】
臺灣高等法院高雄分院刑事判決        95年度上訴字第1399號
上  訴  人  甲○○
即  被  告
上列上訴人因違反毒品危害防制條例案件，不服臺灣高雄地方法
院94年度訴字第1578號中華民國95年5月30日第一審判決（起訴
案號：臺灣高雄地方法院檢察署94年度毒偵字第2554號，移送併
辦案號：臺灣基隆地方法院檢察署94年度偵字第3225號、臺灣板
橋地方法院檢察署94年度毒偵字第4750號、第6250號、第7142號
、第7189號、第7326號、95年度毒偵字第1166號），提起上訴，
本院判決如下：
    主  文
上訴駁回。
    事  實
一、甲○○前曾於民國90年間，因違反槍砲彈藥刀械管制條例等
    罪，經台灣板橋地方法院以89年度訴字第355 號判處有期徒
    刑2 年8 月確定，於93年3 月7 日縮短刑期執行完畢。另於
    88年間，因施用毒品案件，經台灣板橋地方法院以88年度毒
    聲字第5996號裁定令入戒治處所施以強制戒治，於戒治期間
    因表現良好，經臺灣板橋地方法院以89年度毒聲字第1306號
    裁定停止戒治，所餘戒治期間付保護管束，嗣於停止戒治期
    間，再犯施用毒品案件，經裁定撤銷停止戒治，令入戒治處
    所續施以強制戒治，於90年5 月21日執行完畢遭釋放。詎仍
    不知悔改，明知海洛因、甲基安非他命業經公告列為毒品危
    害防制條例第2 條第2 項之第一級、第二級毒品，不得非法
    持有、施用，竟於上開強制戒治執行完畢釋放後5 年內，基
    於施用第一級毒品之概括犯意，自94年2 月底起至95 年1月
    21日凌晨某時許，在台北縣中和市友人住處、高雄市○○區
    ○○路1 之2 號4 樓等處，以將海洛因粉末摻水，利用注射
    針筒注入體內之方式，連續施用海洛因多次；另基於施用第
    二級毒品之概括犯意，自94年2 月底起至94年11月23 日 某
    時止，同在上開處所，以將甲基安非他命置於吸食器內，用
    火燒烤吸食其霧化氣體之方式，連續施用甲基安非他命多次
    。嗣為警先後於附表所載之時、地查獲，並扣得如附表所示
    之物。
二、案經高雄市政府警察局小港分局移送台灣高雄地方法院檢察
    署檢察官偵查起訴，暨台灣板橋地方法院檢察署、台灣基隆
    地方法院檢察署移送併案審理。
    理  由
一、上訴人即被告甲○○並未於本院審判期日到庭，惟查上開事
    實，業據被告於原審審理及本院準備程序時自白不諱，又如
    附表所載被告遭查獲後所採集尿液，經分別送請高雄市立凱
    旋醫院、台灣檢驗科技股份有限公司、台灣尖端先進生技醫
    藥股份有限公司檢驗結果，認被告於附表編號1 、2 、3 、
    5 遭查獲時所採取之尿液呈甲基安非他命及嗎啡陽性反應，
    其餘遭查獲後所採集尿液，則呈嗎啡陽性反應等情，有如附
    表所示各檢驗報告1 紙在卷可參。又附表編號3 、5 、7 所
    示扣案白粉各1 包，經送請法務部調查局檢驗結果，認均含
    第一級毒品海洛因成分（重量如附表所示），有如附表所示
    法務部調查局鑑定通知書3 紙存卷可參，足認該白粉均係海
    洛因毒品無訛。另附表編號1 所示結晶體1 包、編號6 所示
    注射針筒3 支，經送請高雄醫學大學附設中和紀念醫院檢驗
    結果，認該結晶體呈甲基安非他命陽性反應（重量如附表所
    示）、針筒則呈海洛因陽性反應等情，有各該項附表所示鑑
    定通知書4 紙在卷可稽，則該結晶體即為甲基安非他命，該
    針筒則摻有微量海洛因成分難以析離等情，亦足堪認定。此
    外，本案尚有如附表所示扣案物足資為證，足認被告前開自
    白核與事實相符，自堪採認。又被告曾於88年間，因施用毒
    品案件，經台灣板橋地方法院以88年度毒聲字第5996號裁定
    令入戒治處所施以強制戒治，於戒治期間因表現良好，經臺
    灣板橋地方法院以89年度毒聲字第1306號裁定停止戒治，所
    餘戒治期間付保護管束，嗣於停止戒治期間，再犯施用毒品
    案件，經裁定撤銷停止戒治，令入戒治處所續施以強制戒治
    ，於90年5 月21日執行完畢遭釋放之事實，有臺灣高等法院
    被告全國前案紀錄表1 份在卷可查，其於前開強制戒治程序
    執行完畢釋放後，5 年內再犯本件施用海洛因及甲基安非他
    命之事證明確，犯行堪以認定。
二、查海洛因為毒品危害防制條例第2 條第2 項第1 款明定之第
    一級毒品；甲基安非他命為同條例第2 條第2 項第2 款明定
    之第二級毒品，均不得持有及施用，核被告甲○○所為，分
    別係犯毒品危害防制條例第10條第1 項之施用第一級毒品罪
    及同條第2 項之施用第二級毒品罪。其施用前、後持有第一
    級毒品海洛因及第二級毒品甲基安非他命之低度行為，應分
    別為其施用第一級毒品海洛因及第二級毒品甲基安非他命之
    高度行為所吸收，不另論罪。又被告行為後，刑法第56條連
    續犯之規定業於94年1 月7 日修正公布刪除，並於95年7 月
    1 日施行，則被告之犯行，因行為後新法業已刪除連續犯之
    規定，此刪除雖非犯罪構成要件之變更，但顯已影響行為人
    刑罰之法律效果，自屬法律有變更，依新法第2 條第1 項之
    規定，比較新、舊法結果，仍應適用較有利於被告之行為時
    法律即舊法論以連續犯（最高法院95年第8 次刑事庭會議決
    議參照），是被告所為上開多次施用第一級毒品海洛因及第
    二級毒品甲基安非他命犯行，時間緊接、犯罪構成要件相同
    ，顯然基於概括犯意反覆為之，均為連續犯，應依修正前刑
    法第56 條 之規定各論以一罪，並均依法加重其刑。其所犯
    施用第一級毒品罪及施用第二級毒品罪2 罪間，犯意個別、
    行為互殊，應予分論併罰。又公訴意旨雖未述及前開被告連
    續施用海洛因及甲基安非他命之犯行（即併案部分犯行），
    惟因該部分犯行，與前經起訴之被告於94年2 月底或3 月初
    時間，施用海洛因及甲基安非他命各1 次之犯行間，有連續
    犯裁判上一罪之關係，應為起訴效力所及，自在本院所得審
    理之範圍，併此敘明。被告前於90年間，因違反槍砲彈藥刀
    械管制條例等罪，經臺灣板橋地方法院判處有期徒刑2 年8
    月確定，於93年3 月7 日縮短刑期執行完畢之事實，有卷附
    臺灣高等法院被告前案紀錄表1 紙可稽，其於上開徒刑執行
    完畢後5 年內，再犯本件最重本刑為有期徒刑以上之罪，不
    論依修正前之刑法第47條，或修正後之刑法第47條第1 項之
    規定，均構成累犯，對被告而言並無有利或不利之情形，自
    不生新舊法比較之問題，是被告所犯2 罪均應逕依修正前之
    刑法第47條，論以累犯，並均遞加重其刑。
三、又行為後法律有變更者，依修正前刑法第2 條第1 項之規定
    ，以適用裁判時法為原則，如行為時法有利於行為人，則例
    外適用行為時法；依修正後刑法第2 條第1 項規定，以適用
    行為時法為原則，惟如裁判時法有利於行為人，則例外的適
    用裁判時法。以往實務見解，認原判決未及比較適用新舊法
    時，上訴後，雖比較結果以舊法有利於行為人，而原判決別
    無其他撤銷事由，仍應由本院以此為由撤銷改判。惟修正後
    之規定係以適用行為時法為原則，因此原判決雖未及比較適
    用，然上訴本院後，經比較新舊法，行為後之法律並非較有
    利於行為人，仍應適用行為時法，則原判決適用行為時法即
    無不當，自不構成撤銷之事由。原審因而適用毒品危害防制
    條例第10條第1 項、第2 項、第18條第1 項前段，刑法第11
    條、第56條、第47條、第38條第1 項第2 款、第51條第5款
    、第9 款之規定，並審酌被告前即有施用毒品之不良素行，
    歷經觀察、勒戒及強制戒治程序後，仍未能徹底戒絕毒品，
    顯見意志不堅，且有失政府制定毒品危害防制條例之立法美
    意，本不宜寬貸，惟念其施用毒品乃自戕一己之身體健康，
    尚未害及他人，且犯後尚知坦承犯行等一切情狀，量處施用
    第一級毒品部分有期徒刑1 年、施用第二級毒品部分有期徒
    刑8 月，並定其應執行之刑為有期徒刑1 年6 月。扣案如附
    表編號3 、5 、7 所示之白粉3 包，如附表編號1 所示結晶
    體1 包，經送驗結果認分係海洛因及甲基安非他命毒品等情
    ，已如前述，應依毒品危害防制條例第18條第1 項前段規定
    ，不問屬於犯人與否，宣告沒收銷燬之，至前開海洛因及甲
    基安非他命之包裝因包覆毒品，其上顯留有該毒品之殘渣，
    且難與之剝離，亦應整體視之為毒品，連同該包裝併予宣告
    沒收銷燬之。又附表編號6 所示扣案注射針筒3 支，經檢驗
    結果，殘留有海洛因成分，亦如上述，衡情難將其上所留海
    洛因予以析離，應視為毒品，亦依毒品危害防制條例第18條
    第1 項前段規定宣告沒收銷燬之。另附表編號3 、8 所示扣
    案注射針筒2 支，為被告所有，且係供其施用海洛因所用之
    物，應依刑法第38條第1 項第2 款規定予以宣告沒收，其認
    事用法，均無不合，量刑亦屬適當；被告上訴意旨，以原審
    量刑過重，指摘原判決不當，為無理由，應予駁回。
四、被告甲○○經合法傳喚，無正當理由不到庭，爰不待其陳述
    逕行判決。
據上論斷，應依刑事訴訟法第368條、第371條，判決如主文。
本案經檢察官彭南雄到庭執行職務。
中    華    民    國    95    年    11    月    14    日
                  刑事第七庭    審判長法  官  黃憲文
                                      法  官  邱明弘
                                      法  官  孫啟強
以上正本證明與原本無異。
施用第一級毒品部分，如不服本判決應於收受本判決後10日內向
本院提出上訴書狀，其未敘述上訴理由者，並得於提起上訴後10
日內向本院補提理由書狀（均須按他造當事人之人數附繕本）「
切勿逕送上級法院」。
其餘不得上訴。
中    華    民    國    95    年    11    月    15    日
                                      書記官  施耀程
附錄本判決論罪科刑法條：
毒品危害防制條例第10條：
施用第一級毒品者，處6月以上5年以下有期徒刑。
施用第二級毒品者，處3年以下有期徒刑。
附表：
┌──┬────┬────┬────────┬────────┬──────┬──────┐
│編號│查獲時間│查獲地點│ 扣  案  物  品 │ 扣案物檢驗結果 │採尿送驗結果│檢察官起訴或│
│    │        │        │                │                │            │併辦之案號  │
├──┼────┼────┼────────┼────────┼──────┼──────┤
│1   │94年3 月│高雄縣林│第二級毒品甲基安│高雄醫學大學附設│高雄市立凱旋│台灣高雄地方│
│    │4 日下午│園鄉康樂│非他命1 包（驗前│中和紀念醫院鑑定│醫院鑑定結果│法院檢察署94│
│    │4時50 分│街9 巷巷│毛重0.3 公克、驗│結果，呈第二級毒│，呈嗎啡及甲│年度毒偵字第│
│    │許      │口      │後毛重0.2公克） │品甲基安非他命陽│基安非他命陽│2554號      │
│    │        │        │                │性反應，有該院94│性，有該院94│            │
│    │        │        │                │04-75 號檢驗報告│年3 月14日編│            │
│    │        │        │                │1 紙存卷可參，（│號00000000號│            │
│    │        │        │                │見94年度毒偵字第│濫用藥物尿液│            │
│    │        │        │                │2554號卷第6 頁）│檢驗報告及嫌│            │
│    │        │        │                │                │疑人尿液代碼│            │
│    │        │        │                │                │對照表各1 紙│            │
│    │        │        │                │                │存卷可參（見│            │
│    │        │        │                │                │94 年 度毒偵│            │
│    │        │        │                │                │字第2554號卷│            │
│    │        │        │                │                │第12、13頁）│            │
├──┼────┼────┼────────┼────────┼──────┼──────┤
│2   │94年7 月│台北縣中│本次未查獲扣案物│本次未查獲扣案物│台灣檢驗科技│台灣板橋地方│
│    │1 日下午│和市景平│品。            │品。            │股份有限公司│法院檢察署94│
│    │2 時25分│路601 號│                │                │檢驗結果，呈│年度毒偵字第│
│    │許      │7 樓之35│                │                │甲基安非他命│4750號      │
│    │        │        │                │                │、嗎啡陽性反│            │
│    │        │        │                │                │應，有該公司│            │
│    │        │        │                │                │94年7 月15日│            │
│    │        │        │                │                │濫用藥物尿液│            │
│    │        │        │                │                │檢驗報告及台│            │
│    │        │        │                │                │北市政府警察│            │
│    │        │        │                │                │局偵辦毒品案│            │
│    │        │        │                │                │件尿液檢體委│            │
│    │        │        │                │                │驗單等件存卷│            │
│    │        │        │                │                │可參（94年度│            │
│    │        │        │                │                │毒偵字第4750│            │
│    │        │        │                │                │號卷第5、6頁│            │
│    │        │        │                │                │）          │            │
├──┼────┼────┼────────┼────────┼──────┼──────┤
│3   │94年8 月│基隆市仁│第一級毒品海洛│法務部調查局檢驗│台灣尖端先進│台灣基隆地方│
│    │13日中午│愛區成功│因1 包（凈重0.39│結果，含第一級毒│生技醫藥股份│法院檢察署94│
│    │12時許  │一路與光│公克、空包裝重0.│品海洛因成分，有│有限公司鑑定│年度偵字第32│
│    │        │一路前  │23公克）        │該局鑑定通知書1 │結果，呈嗎啡│25號        │
│    │        │        │                │紙附卷可稽（見原│及甲基安非他│            │
│    │        │        │                │審卷第64頁）。  │命陽性反應，│            │
│    │        │        ├────────┼────────┤有該公司濫用│            │
│    │        │        │供被告吸食海洛│無              │藥物檢驗報告│            │
│    │        │        │因所用之注射針筒│                │及尿液檢體對│            │
│    │        │        │1支             │                │照表等件存卷│            │
│    │        │        │                │                │可參（見94年│            │
│    │        │        │                │                │度偵字第3225│            │
│    │        │        │                │                │號卷第10頁、│            │
│    │        │        │                │                │本院卷第66頁│            │
│    │        │        │                │                │）          │            │
├──┼────┼────┼────────┼────────┼──────┼──────┤
│4   │94年9 月│台北巿南│本次未查獲扣案物│本次未查獲扣案物│台灣檢驗科技│台灣板橋地方│
│    │5 日下午│港區忠孝│品。            │品。            │股份有限公司│法院檢察署94│
│    │2時許   │東路 7段│                │                │檢驗結果，認│年度毒偵字第│
│    │        │553號3樓│                │                │呈嗎啡陽性反│6250號      │
│    │        │        │                │                │應，有該公司│            │
│    │        │        │                │                │94年9 月23日│            │
│    │        │        │                │                │濫用藥物尿液│            │
│    │        │        │                │                │檢驗報告、尿│            │
│    │        │        │                │                │液檢體編號資│            │
│    │        │        │                │                │料各1 紙在卷│            │
│    │        │        │                │                │可參（見94年│            │
│    │        │        │                │                │度毒偵字第62│            │
│    │        │        │                │                │50 號 卷第19│            │
│    │        │        │                │                │頁）        │            │
├──┼────┼────┼────────┼────────┼──────┼──────┤
│5   │94年11月│台北縣中│第一級毒品海洛因│法務部調查局檢驗│台灣檢驗科技│台灣板橋地方│
│    │25日中午│和市中和│1 包（凈重0.06公│結果，含第一級毒│股份有限公司│法院檢察署94│
│    │12 時10 │路128 號│克、空包裝重0.39│品海洛因成分，有│檢驗結果，認│年度毒偵字第│
│    │分許    │前      │公克）          │該局鑑定通知書1 │呈甲基安非他│7142號      │
│    │        │        │                │紙附卷可稽（見原│命及嗎啡陽性│            │
│    │        │        │                │審卷第161 頁）。│反應，有該公│            │
│    │        │        │                │                │司94年12月15│            │
│    │        │        │                │                │日濫用藥物尿│            │
│    │        │        │                │                │液檢驗報告1 │            │
│    │        │        │                │                │紙在卷可參（│            │
│    │        │        │                │                │見94年度毒偵│            │
│    │        │        │                │                │字第7142 號 │            │
│    │        │        │                │                │卷第49頁）  │            │
│    │        │        │                │                │            │            │
├──┼────┼────┼────────┼────────┼──────┼──────┤
│6   │94年11月│台北縣中│摻有海洛因成分之│高雄醫學大學附設│台灣檢驗科技│台灣板橋地方│
│    │30日下午│和市大勇│注射針筒3 支。  │中和紀念醫院檢驗│股份有限公司│法院檢察署94│
│    │9 時30分│街29巷2 │                │結果，認均呈海洛│檢驗結果，認│年度毒偵字第│
│    │許      │弄12號  │                │因陽性反應，有該│呈嗎啡陽性反│7189 號     │
│    │        │        │                │院95年5 月16日編│應，有該公司│            │
│    │        │        │                │號0000-000至221 │94年12月21日│            │
│    │        │        │                │號檢驗報告3 紙存│濫用藥物尿液│            │
│    │        │        │                │卷可參（見原審卷│檢驗報告1紙 │            │
│    │        │        │                │第217 至219 頁）│在卷可參（見│            │
│    │        │        │                │                │94年度毒偵字│            │
│    │        │        │                │                │第7189號卷第│            │
│    │        │        │                │                │50頁）      │            │
├──┼────┼────┼────────┼────────┼──────┼──────┤
│7   │94年12月│台北縣中│第一級毒品海洛因│法務部調查局檢驗│台灣檢驗科技│台灣板橋地方│
│    │6 日晚上│和市大勇│1 包（凈重0.04公│結果，含第一級毒│股份有限公司│法院檢察署94│
│    │10時35分│街29巷2 │克、空包裝重0.19│品海洛因成分，有│檢驗結果，認│年度毒偵字第│
│    │許      │弄12號  │公克）          │該局鑑定通知書1 │呈嗎啡陽性反│7326 號     │
│    │        │        │                │紙附卷可稽（見原│應，有該公司│            │
│    │        │        │                │審卷第160 頁）。│94年12月21日│            │
│    │        │        │                │                │濫用藥物尿液│            │
│    │        │        │                │                │檢驗報告及檢│            │
│    │        │        │                │                │體委驗單各1 │            │
│    │        │        │                │                │紙在卷可參（│            │
│    │        │        │                │                │見94年度毒偵│            │
│    │        │        │                │                │字第7326號卷│            │
│    │        │        │                │                │第11、63頁）│            │
├──┼────┼────┼────────┼────────┼──────┼──────┤
│8   │95年1 月│台北縣板│供被告吸食海洛因│無              │台灣檢驗科技│台灣板橋地方│
│    │22日中午│橋市中山│所用之注射針筒1 │                │股份有限公司│法院檢察署95│
│    │12時30分│路2段230│支              │                │檢驗結果，認│年度毒偵字第│
│    │許      │號前    │                │                │呈嗎啡陽性反│1166號      │
│    │        │        │                │                │應，有該公司│            │
│    │        │        │                │                │95年2 月15日│            │
│    │        │        │                │                │濫用藥物尿液│            │
│    │        │        │                │                │檢驗報告及檢│            │
│    │        │        │                │                │體委驗單各1 │            │
│    │        │        │                │                │紙在卷可參（│            │
│    │        │        │                │                │見95年度毒偵│            │
│    │        │        │                │                │字第1166號卷│            │
│    │        │        │                │                │第25、58頁）│            │
└──┴────┴────┴────────┴────────┴──────┴──────┘


司法院資訊處製作；財團法人民間司法改革基金會備份。
